最高法院刑事判決　　　　　　　　　　111年度台非字第103號
上　訴　人　最高檢察署檢察總長
被　　　告　張睿宏（原名張寶元）




上列上訴人因被告加重詐欺等罪案件，不服臺灣新竹地方法院中
華民國109 年2 月26日第一審確定判決（108 年度金訴字第 168
號，追加起訴案號：臺灣新竹地方檢察署108 年度少連偵字第10
4號），認為部分違背法令，提起非常上訴，本院判決如下：
    主  文
上訴駁回。
    理  由
一、非常上訴理由稱：「一、按判決不適用法則或適用不當者，
    為違背法令，刑事訴訟法第378 條定有明文。二、原審判決
    意旨略以：張睿宏與傅宗明、吳俊葵、邱湘君、『阿奇』、
    『阿孝』、『疾風』及其他真實姓名年籍不詳成年人共同基
    於參與犯罪組織、3 人以上共同詐欺及違反洗錢防制法之犯
    意聯絡，自民國106 年12月至107 年3 月間，陸續參與具有
    持續性、牟利性、有結構性之詐騙犯罪組織，張睿宏並擔任
    人頭帳戶提領詐騙款項、測試提款卡之『車手』工作。嗣該
    詐騙集團不詳成員即撥打電話向如附表所示陳淑俐等15人，
    以如附表所示之詐騙方式，致如附表所示之人陷於錯誤，分
    別於如附表所示日期時間，匯款如附表所示詐騙金額至如附
    表所示之人頭金融帳戶。再由張睿宏等人接受集團指示，持
    集團所交付之前揭人頭帳戶金融卡，在如附表所示之提領時
    間、地點，提領如附表所示之現金，待提領相關詐騙所得款
    項後，張睿宏先將該等現金扣除自己可獲得之2％報酬，再
    將餘款交由詐欺集團上手。被告及其所屬詐欺集團成員對附
    表所示15名被害人所為之詐欺取財犯行，各係侵害獨立可分
    之不同被害法益，各個被害人受騙轉帳之基礎事實不同，並
    為可分，揆諸前揭說明，應認係犯意各別、行為互殊之數罪
    ，應分論併罰，而認定被告犯刑法第339條之4第1項第2款之
    共同詐欺取財罪，共15罪，各處有期徒刑1年，應執行有期
    徒刑2年2月，固非無見。惟查：㈠原判決附表編號1號、15
    號之被害人均為陳淑俐，而被害人陳淑俐於107年1月7日之
    警詢時陳稱：伊於107年1月7日15時許，接獲不詳人士佯稱
    雅芳購物網站之人員告知網路購物商品因作業錯誤，將伊設
    定要做經銷商，如要取消經銷商資料，要經由特定銀行之程
    序，隨後接獲自稱彰化銀行之人表示要協助伊解除經銷商設
    定，要伊至附近ATM依指示操作，伊以ATM轉帳方式交付30萬
    現金等語【參臺灣新北地方檢察署107年度少連偵第268號偵
    查卷宗（卷二）第53、54頁】，顯見被害人陳淑俐確實在接
    獲詐騙集團之電話後，隨即為原判決附表編號1號及15號之
    匯款行為。再者，被害人陳淑俐以存款匯入至編號1號之彰
    化商業銀行東嘉義分行、戶名鄭景森、帳號00000000000000
    號之帳戶時間為107年1月7日17時23分，款項遭被告提領之
    時間分別為同日17時23分6秒、17時58分54秒；匯入編號15
    號之彰化商業銀行、戶名簡毓玹、帳號00 000000000000號
    之帳戶時間為107年1月7日17時39分，款項遭被告提領之時
    間為同日17時43分29秒，而上開3筆款項遭被告提領之地點
    均在新北市○○區○○路00號等情觀之，被害人陳淑俐確時
    於同時段內持續接聽詐騙集團之電話後，自107年1月7日16
    時18分起，至17時46分止，密集匯款5次以上【參臺灣新北
    地方檢察署107年度少連偵第268號偵查卷宗（卷二）第54頁
    】，顯見被害人應係於同時、同地誤信被告所屬之詐騙集團
    成員所施之詐術，進而為上開匯款之行為，因此上開接續匯
    款各行為之獨立性極為薄弱，應屬侵害同一法益。故被告所
    辯：編號1號、15號之2行為間獨立程度較低，不應被分為2
    罪判處等情，尚非無據。㈡揆諸上開說明，對於原判決附表
    編號1號、15號之行為，被告所屬之詐騙集團，應係基於同
    一詐欺犯意，於同時、同地實施數行為，侵害同一之法益，
    各行為之獨立性極為薄弱，依一般社會健全觀念，在時間差
    距上，難以強行分開，在刑法評價上，以視為數個舉動之接
    續施行，合為包括之一行為予以評價，較為妥適，原判決竟
    一時失察，而將之評價為2行為，且分別論罪科刑，自有適
    用法則不當之違背法令。二（應為三之誤載）、綜上，本件
    案經確定，且不利於被告，原判決應屬違背法令，爰依刑事
    訴訟法第441、第443條提起非常上訴，以資糾正救濟。」等
    語。
二、本院對於非常上訴之調查，以非常上訴理由所指摘之事項為
    限，刑事訴訟法第445 條第1 項定有明文。又非常上訴旨在
    糾正法律上之錯誤，藉以統一法令之適用，不涉及事實認定
    問題，故非常上訴審應以原確定判決確認之事實為基礎，僅
    就原確定判決所認定之犯罪事實，審核適用法令有無違誤；
    如依原確定判決所確認之事實及卷內證據資料觀之，其適用
    法則並無違誤，即難指為違法。
三、原確定判決關於附表（下稱附表）編號1 、15部分係依憑被
    告張睿宏（原名張寶元）迭於警詢、偵查及原審審理時坦承
    ：伊是民國106 年12月30日加入詐騙集團，擔任車手，受指
    示持人頭帳戶鄭景森（帳號〈000〉00000000000000）、簡
    毓玹（帳號〈000〉00000000000000）的提款卡，於107年1
    月7 日17時23分至同日19時53分，在新北市○○區○○路00
    號（板橋大遠百內遠東國際商業銀行ATM ）多次提領被害人
    匯入之款項等語，及於原審準備程序中蒞庭檢察官就原起訴
    書所載犯罪事實之罪數，更正為15次（即依起訴書附表各編
    號所列被害人數計之）後，所為全部認罪的自白；告訴人陳
    淑俐於警詢所為受詐騙，提領現金分別存入前開2 人頭帳戶
    內之指訴、內政部警政署反詐騙案件紀錄表；被告持前開提
    款卡於前述時、地利用ATM 提領款項之監視器錄影畫面、領
    款明細等證據資料，乃認定被告確有附表編號1 、15所示之
    加重詐欺取財犯行。原確定判決並說明「被告及其所屬詐欺
    集團成員對附表所示15名被害人所為之詐欺取財犯行，各係
    侵害獨立可分之不同被害法益，『各個被害人受騙轉帳之基
    礎事實不同』，並為可分，…應認係犯意各別、行為互殊之
    數罪，應分論併罰（共15罪）。」等旨（見原確定判決第 5
    頁第31行至第6頁第4行），是以，檢察官就前開事實（即附
    表編號1 、15），即以數罪起訴，被告亦以數罪認罪，原審
    憑此為數罪之論斷，乃屬事實審法院採證認事職權之適法行
    使，經核於法尚無不合。又非常上訴審應以原確定判決所確
    認之事實為基礎，本件原確定判決既認定被害人受騙轉帳之
    基礎事實不同，並為可分，應分論併罰，自無因附表編號 1
    、15所列之被害人同為「陳淑俐」，即認被害法益僅屬單一
    ，被告此部分所犯屬接續犯，而為包括之一罪，僅構成1 加
    重詐欺取財罪。非常上訴意旨指摘原確定判決關此部分論處
    被告2 次加重詐欺取財罪刑，有適用法則不當之違背法令，
    難認有據。職是，原確定判決並無非常上訴意旨所指違背法
    令之情形，且接續犯在法律上應如何認定、評價及論罪，實
    務向無爭議，自無再行闡釋之必要，於法之續造或見解統一
    亦欠缺原則上之重要性，客觀上難認有依非常上訴程序加以
    糾正或救濟之必要。依前揭說明，應認本件非常上訴為無理
    由，予以駁回。
據上論結，應依刑事訴訟法第446條，判決如主文。
中    華    民    國   111    年    8     月    25    日
                  刑事第二庭審判長法  官  林  勤  純  
                                  法  官  王  梅  英  
                                  法  官  莊  松  泉  
                                  法  官  吳  秋  宏  
                                  法  官  李  釱  任  
本件正本證明與原本無異
                                  書記官
中    華    民    國   111    年    8     月    30    日